【裁判字號】    97,訴,420
【裁判日期】    971210
【裁判案由】    違反毒品危害防制條例
【裁判全文】
臺灣花蓮地方法院刑事判決                97年度訴字第420號
公  訴  人  臺灣花蓮地方法院檢察署檢察官
被      告  甲○○
                    （現另案在臺灣花蓮監獄執行中）
上列被告因違反毒品危害防制條例案件，經檢察官提起公訴（97
年度毒偵字第637 號），被告於準備程序就犯罪事實為有罪之陳
述，本院合議庭裁定改由受命法官獨任進行簡式審判程序，判決
如下：
    主  文
甲○○施用第一級毒品，累犯，處有期徒刑壹拾月。
    事  實
一、甲○○前因施用毒品案件，經法院裁定送觀察、勒戒後，認
    無繼續施用傾向，而於民國89年6月14 日釋放出所；又因施
    用毒品案件，經法院裁定送觀察、勒戒後，認有繼續施用傾
    向，經法院裁定送強制戒治，於92年2月1日強制戒治執行完
    畢釋放出所，並經法院判處有期徒刑4月確定，並於92年7月
    25日執行完畢；嗣再因施用毒品案件，經法院判處有期徒刑
    6月、8月確定，於96年7月15 日縮短刑期執行完畢。詎仍不
    知悔改，竟另基於施用第一級毒品及第二級毒品之犯意，於
    97 年6月4日上午8時許，在停放於花蓮縣富里鄉省道臺九線
    公路旁之陳國正所有之不詳車號之自小客車內，以同時燒烤
    第一級毒品海洛因及第二級毒品安非他命產生煙霧而吸食之
    方式，同時施用第一級毒品海洛因及第二級毒品安非他命 1
    次，嗣於97年6月4日上午12時許，在其位在花蓮縣吉安鄉○
    里○○街78號住處前昏倒，為警據報將其送往佛教慈濟綜合醫
    院花蓮總院急救，經醫院抽血檢驗，發現其血液呈安非他命
    類及鴉片類陽性反應，而查悉上情。
三、案經花蓮縣警察局報請臺灣花蓮地方法院檢察署檢察官偵查
    起訴。
    理  由
一、本件被告甲○○所犯非死刑、無期徒刑、最輕本刑為3 年以
    上有期徒刑之罪，或高等法院管轄第一審案件，被告於本院
    準備程序進行中，就被訴事實為有罪之陳述，經本院合議庭
    認合於刑事訴訟法第273條之1第1 項之規定，裁定改由受命
    法官獨任進行簡式審判程序，合先敘明。
二、上揭犯罪事實，迭據被告甲○○於偵查時及本院調查、審理
    時坦承不諱，並有證人裴郁慧於警詢時之證述，且有佛教慈
    濟綜合醫院花蓮總院檢驗科藥物濃度檢驗報告影本1 份在卷
    可稽。本案事證明確，被告犯行堪以認定。
三、按施用第一、二級毒品為犯罪行為，毒品危害防制條例第10
    條定有處罰明文。故施用第一、二級毒品者，依前揭規定本
    應科以刑罰。惟基於刑事政策，對合於一定條件之施用者，
    則依同條例第20條、第23條之規定，施以觀察、勒戒及強制
    戒治之保安處分。毒品危害防制條例於92年7月9日修正公布
    ，自93年1月9日施行，其中第20條、第23條將施用毒品之刑
    事處遇程序，區分為「初犯」及「5年內再犯」、「5年後再
    犯」。依其立法理由之說明：「初犯」，經觀察、勒戒或強
    制戒治後，應為不起訴處分或不付審理之裁定；經觀察、勒
    戒或強制戒治執行完畢釋放後，「5年內再犯」者， 因其再
    犯率甚高，原實施之觀察、勒戒及強制戒治既已無法收其實
    效，爰依法追訴或裁定交付審理。至於經觀察、勒戒或強制
    戒治執行完畢釋放後，「5年後再犯」者 ，前所實施之觀察
    、勒戒或強制戒治已足以遮斷其施用毒品之毒癮，為期自新
    及協助其斷除毒癮，仍適用「初犯」規定，先經觀察、勒戒
    或強制戒治之程序。從而依修正後之規定，僅限於「初犯」
    及「5年後再犯」2種情形，始應先經觀察、勒戒或強制戒治
    程序。倘被告於5年內已再犯，經依法追訴處罰，縱其第3次
    （或第3次以上） 再度施用毒品之時間，在初犯經觀察、勒
    戒或強制戒治執行完畢釋放5年以後，已不合於「5年後再犯
    」之規定，且因已於「5年內再犯」， 顯見其再犯率甚高，
    原實施觀察、勒戒或強制戒治，已無法收其實效，即應依該
    條例第10條處罰（最高法院95年度第7 次刑事庭會議決議參
    照）。準此，茍被告其施用毒品之犯行，前經觀察、勒戒或
    強制戒治執行完畢後，5 年內曾因再施用毒品之行為，而經
    法院判處刑罰之處遇程序確定者，縱其係於觀察、勒戒或強
    制戒治執行完畢5 年後再為本案施用毒品，應認屬「再犯」
    之範疇，直接適用刑罰處遇之程序。經查，被告有如前揭事
    實欄所示因施用毒品經送觀察、勒戒、及強制戒治執行完畢
    之執行紀錄等情，有臺灣高等法院被告前案紀錄表，被告既
    於92年2月1日強制戒治執行完畢後釋放後之5 年內再犯上開
    事實欄所示之施用毒品案件，且分別經法院判刑確定，是其
    於強制戒治行完畢後之5 年後再犯本案施用第一、二級毒品
    犯行，徵諸前開最高法院95年度第7 次刑事庭會議決議意旨
    ，自應依法予以論罪科刑。
四、被告供稱其係以將第一級毒品海洛因與第二級毒品安非他命
    摻在一起施用之方式，同時施用第一級毒品海洛因與第二級
    毒品安非他命等語。按「海洛因可置於玻璃球中以火燒烤方
    式供吸食者吸取煙氣施用，此施用方式與將海洛因置於香菸
    中施用效果相當，均係透過肺部微血管將海洛因送入人體。
    將海洛因與安非他命混合並以火燒烤方式供吸食者施用後，
    經人體代謝所排出之尿液可檢出嗎啡及安非他命等成分」；
    「海洛因與安非他命等毒品通常均可以口服、鼻吸、注射或
    抽吸方式施用，如以錫箔紙或玻璃球燒烤產生煙霧藉口吸入
    之施用方式，俗稱『追龍』，另亦可加入美娜水後以針筒注
    射方式施用，視不同施用者之用毒習性，前述二者亦可混合
    使用」；又「毒品之施用並無一定方式，端視施用者之喜好
    而定。甲基安非他命之施用方法除注射外，另有燒煙吸食及
    吞服等。另依本局鑑驗毒品證物之經驗，曾發現海洛因與甲
    基安非他命摻雜之案例，由此研判確有可能將前述兩種毒品
    合併施用之可能」；此有法務部調查局93年8月20日函、 92
    年7 月9日調科壹字第09200203820號、93年9 月調科壹字第
    09300366970號函各1份可參，是被告所稱同時施用第一、二
    級毒品並非不可採信。
五、按海洛因、安非他命分別為毒品危害防制條例所列管之第一
    、二級毒品，不得非法持有、施用。核被告所為，係犯毒品
    危害防制條例第10條第1 項之施用第一級毒品罪及同條例第
    10條第2 項之施用第二級毒品罪。其持有第一級毒品海洛因
    與第二級毒品安非他命之低度行為，應分別為其施用之高度
    行為所吸收，均不另論罪。被告係以將第一級毒品海洛因與
    第二級毒品安非他命摻在一起施用之方式，同時施用第一級
    毒品海洛因與第二級毒品安非他命，業已認定如前述，被告
    所犯上開施用第一級毒品罪、施用第二級毒品罪2 罪間，顯
    係一行為觸犯數罪名，屬想像競合犯，應從較重之施用第一
    級毒品罪處斷。又被告前因違反毒品危害防制條例（施用毒
    品）案件，經法院判處有期徒刑6月、8月確定，於民國96年
    7 月15日縮短刑期執行完畢，有臺灣高等法院被告前案紀錄
    表1份在卷可參，其於受徒刑執行完畢後5年內，故意再犯本
    案有期徒刑以上之罪，為累犯，應依刑法第47條第1 項之規
    定加重其刑。爰審酌被告前已經觀察勒戒、強制戒治，竟仍
    無法戒除毒癮，顯然自制力薄弱，無視毒品對其個人身心及
    社會之負面影響，仍繼續施用毒品，惟念其所為係戕害自身
    身心健康，犯罪手段、情節及所生危害均尚非重大，參以其
    犯罪後坦承犯行等一切情狀，量處如主文所示之刑，以資懲
    儆。
據上論斷，依刑事訴訟法第273條之1第1項、第299條第1 項前段
，毒品危害防制條例第10條第1項、第2項，刑法第11條前段、第
55條、第47條第1項，判決如主文。
本案經檢察官孫源志到庭執行職務。
中    華    民    國    97    年    12    月    10    日
                     刑事第二庭     法  官    陳月雯
以上正本證明與原本無異。
如不服本判決應於收受送達後10日內向本院提出上訴書狀，並應
敘述具體理由。其未敘述上訴理由者，應於上訴期間屆滿後20日
內向本院補提理由書 (均須按他造當事人之人數附繕本)「切勿
逕送上級法院」。
中    華    民    國    97    年    12    月    11    日
                                    書記官
附錄本案論罪科刑法條：
毒品危害防制條例第10條：
施用第一級毒品者，處六月以上五年以下有期徒刑。
施用第二級毒品者，處三年以下有期徒刑。


司法院資訊處製作；財團法人民間司法改革基金會備份。
